臺灣高雄地方法院刑事判決　　　　　　　 100年度訴字第24號
公　訴　人　臺灣高雄地方法院檢察署檢察官
被　　　告　林昭進
選任辯護人　洪條根律師
上列被告因誣告案件，經檢察官提起公訴（98年度偵續一字第57
號、99年度偵字第6713號），本院判決如下：
    主  文
林昭進無罪。
    理  由
一、公訴意旨略以：被告林昭進與告訴人曾○鈺（下稱告訴人）
    同為高雄市左營戶政事務所同事，曾為男女朋友關係，然2
    人於分手後關係交惡，詎被告明知其確有在工作場所內，對
    告訴人為性騷擾之行為，告訴人並未有對其誣告之主觀犯意
    及客觀犯行，其竟意圖使告訴人受刑事處分，於民國97 年3
    月24日具狀向臺灣高雄地方法院檢察署提出告訴，誣指：其
    並未於工作所內對告訴人為任何性騷擾行為，此情亦為告訴
    人所明知，然曾告訴人基於意圖使他人受刑事追訴處分之誣
    告犯意，於96年間向臺灣高雄地方法院檢察署提告其有違反
    性騷擾防治法犯行，誣指其涉嫌犯罪，致其遭受刑事追訴等
    情；嗣經臺灣高雄地方法院檢察署檢察官以97年度偵字第29
    141 號案件對告訴人為不起訴處分；因認被告涉犯刑法第16
    9 條第1 項誣告罪嫌。
二、按犯罪事實應依證據認定之，無證據不得認定犯罪事實。不
    能證明被告犯罪者，應諭知無罪之判決，刑事訴訟法第154
    條第2 項、第301 條第1 項分別定有明文。次按認定犯罪事
    實所憑之證據，雖不以直接證據為限，間接證據亦包括在內
    ；然而無論直接或間接證據，其為訴訟上之證明，須於通常
    一般之人不致有所懷疑，而得確信其為真實之程度者，始得
    據為有罪之認定，倘其證明尚未達到此一程度，而有合理之
    懷疑存在時，即無從為有罪之認定（最高法院76年台上字第
    4986號判例意旨參照）。又刑事訴訟法第161 條第1 項規定
    ：檢察官就被告犯罪事實，應負舉證責任，並指出證明之方
    法；因此，檢察官對於起訴之犯罪事實，應負提出證據及說
    服之實質舉證責任；倘其所提出之證據，不足為被告有罪之
    積極證明，或其指出證明之方法，無從說服法院以形成被告
    有罪之心證，基於無罪推定之原則，自應為被告無罪判決之
    諭知，最高法院92年台上字第128 號判例明揭此旨。又誣告
    罪之成立，以告訴人所訴被訴人之事實必須完全出於虛構為
    要件，若有出於誤會或懷疑有此事實而為申告，以致不能證
    明其所訴之事實為真實，縱被訴人不負刑責，而告訴人本缺
    乏誣告之故意，亦難成立誣告罪名；再誣告罪之成立，以意
    圖他人受刑事處分虛構事實而向該管公務員申告為其要件，
    故其所訴事實，雖不能證明係屬實在，而在積極方面尚無證
    據證明其確係故意虛構者，仍不能遽以誣告罪論處，簡言之
    ，誣告罪之成立，以犯人明知所訴虛偽為構成要件，若誤認
    有此事實，或以為有此嫌疑，自不得遽指為誣告，而被告所
    訴之事實未能積極的證明為虛偽，則祇能以證據不充分之故
    ，為被誣告人未予判罪之原因，自不能據以推定告訴人所訴
    為誣告；亦即誣告罪之構成要件，首須意圖他人受刑事或懲
    戒處分，次須向該管公務員誣告。稱誣告即虛構事實進而申
    告他人犯罪而言，所謂虛構事實，係指明知無此事實而故意
    捏造者而言，如若出於誤信、誤解、誤認或懷疑有此事實，
    或對於其事實張大其詞，或資為其訟爭上之攻擊或防禦方法
    ，或其目的在求判明是非曲直者，固均不得謂屬於誣告，即
    其所申告之事實，並非完全出於憑空捏造或尚全然無因，只
    以所訴事實，不能積極證明為虛偽或因證據不充分，致被誣
    人不受追訴處罰者，仍不得謂成立誣告罪（最高法院20年上
    字第307 號、20年上字第717 號、44年臺上字第892 號、46
    年臺上字第927 號判例、83年度臺上字第1959號判決意旨參
    照）。
三、證據能力部分：
    按被告以外之人於審判外之陳述，雖不符刑事訴訟法第159
    條之1 至之4 之規定，然經當事人於審判程序同意作為證據
    ，法院審酌該言詞陳述或書面陳述作成時之情況，認為適當
    者，亦得為證據。又當事人、代理人或辯護人於法院調查證
    據時，知有第159 條第1 項不得為證據之情形，而未於言詞
    辯論終結前聲明異議者，視為有前項之同意，同法第159 條
    之5 亦有明文。查本案所引用之證據資料（詳後引證據），
    其中各項言詞或書面傳聞證據部分，縱無刑事訴訟法第159
    條之1 至第159 條之4 或其他規定之傳聞證據例外情形，亦
    業經本院審理時予以提示並告以要旨，且各經檢察官、被告
    及辯護人表示意見，當事人及辯護人已知上述證據乃屬傳聞
    證據，而未於言詞辯論終結前對該等證據聲明異議，依上開
    規定，已擬制同意其有證據能力，且本院審酌該等傳聞證據
    作成時之狀況，並無不宜作為證據之情形，均應認於本案有
    證據能力。
四、查起訴意旨認被告涉犯本件誣告罪嫌，係以證人即告訴人、
    證人即高雄市左營區調解委員會人員薛清正、楊純菁、證人
    即高雄左營戶政事務所人員鄭麗杏、金楚倩、李秋利之證詞
    及協調會之錄音光碟、臺灣高雄地方法院97年度易字第1512
    號勘驗筆錄、告訴人友人李聖心致告訴人之信件各1 份、臺
    灣高雄地方法院檢察署檢察官97年度偵續第第79號起訴書、
    臺灣高雄地方法院97年度易字第1172號判決、98年度易字第
    844 號判決等證據，為其論罪之依據。惟訊之被告固坦承曾
    於97年3 月24日以告訴人為被告向臺灣高雄地方法院檢察署
    提出告訴乙節，然堅決否認有何誣告犯行，辯稱：其對告訴
    人未有任何性騷擾行為等語。經查：
（一）細觀本件起訴意旨之內容係為「曾○鈺並未有對其誣告之
      主觀犯意及客觀犯行，其竟意圖使曾○鈺受刑事處分，於
      民國97年3 月24日具狀向臺灣高雄地方法院檢察署提出告
      訴，誣指：其並未於工作所內對曾○鈺為任何性騷擾行為
      ，此情亦為曾○鈺所明知，然曾○鈺竟基於意圖使他人受
      刑事追訴處分之誣告犯意，於96年間，向本署提告其有違
      反性騷擾防治法犯行，誣指其涉嫌犯罪，致其遭受刑事追
      訴等情」可知，本件起訴意旨係認被告提出告訴指訴告訴
      人以性騷擾為由對其提出告訴（經臺灣高雄地方法院檢察
      署97年度偵續字第79號提起公訴後，業由本院98年度易字
      第844 號判決公訴不受理後，復經臺灣高等法院高雄分院
      98年度上易字第994 號駁回上訴而確定）係屬誣告之情事
      涉有誣告之嫌，亦即本件起訴意旨係認被告指訴告訴人對
      其提出性騷擾告訴為誣告乙節係屬誣告，則被告是否有本
      件起訴意旨所指之誣告犯行，自應以被告對於告訴人對其
      提出性騷擾告訴乙情曾提出誣告告訴為前提。查被告確於
      97年3 月24日以告訴人為被告向臺灣高雄地方法院檢察署
      提出告訴乙節，固為被告所不爭執，並有被告97年3 月24
      日刑事告訴乙份附卷可稽（見臺灣高雄地方法院檢察署97
      年度他字第2408號卷〈下稱他卷〉第1 頁至第5 頁），然
      查，被告復於97年7 月8 日提出刑事補充告訴理由狀謂：
      「緣告訴人（即被告）於97年3 月24日提出告訴狀，惟告
      訴狀中所告訴之事實部分未能明確，為此提出補充告訴理
      由，明確告訴事實，茲因被告（即告訴人）對告訴人（即
      被告）所提之性騷擾案件尚在鈞署偵辦當中，故本次告訴
      僅對被告（即告訴人）以電話恐嚇告訴人（即被告）之事
      實部分提告，並不及於被告（即告訴人）誣告或妨害名譽
      部分」等語，有該刑事補充告訴理由狀1 份附卷可查（見
      他卷第63頁），據此，被告此次提出告訴之真意顯然不包
      括對告訴人提出誣告之意思，被告既未對告訴人提出告訴
      人誣告之告訴，則被告得否成立本件誣告罪，即已非無斟
      酌之餘地。
（二）再者，關於告訴人於96年9 月3 日對被告提出性騷擾之告
      訴，被告之父親林丁宮隨即於96年10月1 日向高雄市左營
      區調解委員會聲請調解，惟因告訴人未於調解期日到場，
      調解並未成立，又經臺灣高雄地方法院檢察署檢察官偵查
      後，於96年12月28日以96年度偵字第30792 號為不起訴處
      分，告訴人不服聲請再議，嗣經臺灣高等法院高雄分院檢
      察署於97年2 月26日以97年度上聲議字第282 號發回續查
      ，而被告之父親林丁宮於97年3 月10日再次聲請高雄市左
      營區調解委員會予以調解，且未再次填寫聲請書，逕以96
      年10月1 日聲請書為憑，並於97年3 月12日經高雄市左營
      區調解委員會調解成立，調解書則於同年3 月25日經本院
      民事高雄簡易庭准予核定在案等情，業經證人即告訴人、
      證人即被告之父林丁宮、證人即高雄市左營區調解委員會
      秘書楊純菁於本院審理時證述明確在卷（見本院卷第97頁
      至第99頁、第110 頁至第112 頁、第117 頁、第119 頁）
      ，並有告訴人96年9 月3 日之警詢筆錄、上揭不起訴處分
      書、臺灣高等法院高雄分院檢察署97年2 月27日高分檢守
      正字第04289 號函暨所附臺灣高等法院高雄分院檢察署檢
      察長令、高雄市左營區公所97年9 月22日高市左區民字第
      0970012379號函檢送該區調解委員會97年度民調字第34號
      調解事件卷宗各1 份附卷可參（見臺灣高雄地方法院檢察
      署96年度偵字第30792 號卷第8 頁至第11頁、臺灣高雄地
      方法院檢察署96年度偵字第30792 號卷第60頁、第61頁；
      臺灣高雄地方法院檢察署97年度偵續字第79號卷第1 頁、
      第2 頁；臺灣高雄地方法院檢察署98年度偵續一第57號卷
      第46頁至第62頁），又查告訴人於調解後，並未撤回對被
      告之性騷擾告訴乙情，亦經證人即告訴人於本院審理時證
      陳確實（見本院卷第120 頁、第161 頁），嗣被告林昭進
      即於97年3 月24日以告訴人為被告檢具告訴狀向臺灣高雄
      地方法院檢察署提出告訴，其告訴狀係訴載：「緣告訴人
      與被告前均係高雄市左營戶政事務所之同事，因在同一辦
      公室工作之關係，期間雖曾有交往，後因告訴人雙親以兩
      造年齡及個性差異過大，極力反對，告訴人仔細思考後，
      亦認為雙方並不適合，故即漸漸疏離被告，但被告仍企盼
      與告訴人繼續交往，惟告訴人已毫無意願，故屢次拒絕與
      被告交往，……嗣不久即發生被告在辦公室散佈告訴人對
      其性騷擾之事情，並進而對告訴人提出性騷擾之告訴，告
      訴人父親擔憂告訴人之公職受到連累，故向高雄市左營區
      調解委員會申請調解，欲解決此段感情糾紛，惟因被告並
      未到場，調解無法成立，嗣經鈞署96年度偵字第30792 號
      不起訴處分書予以不起訴被告（即告訴人）不服再議，經
      臺灣高等法院高雄分院檢察署發回鈞署繼續偵查，……告
      訴人（即被告）方面基於以和為貴，不願訟累，故同意向
      左營區公所申請調解，……嗣經調解委員之折衝下，雙方
      達成以三萬五千元和解，……被告於調解時亦答允具狀撤
      回本件之告訴，惟詎料被告不但未撤回告訴，反而於97年
      3 月18日鈞署開庭時辯稱其係遭脅迫和解，……不但不依
      承諾撤回告訴，反而於鈞署編織其係遭脅迫而和解，……
      被告顯然謊話連篇，……被告上開提出告訴……，顯已涉
      犯刑法第169 條誣告罪……」等語（見他卷第2  頁至第4
      頁），再參以被告於提出告訴後，於97年4 月15日偵訊時
      供陳：（請特定告訴內容，犯罪時、地為何？）之前曾告
      我性騷擾，97.3.14 有調解過。後來曾在偵查庭主張整個
      調解過程，他有被脅迫，但我認為與事實不符。是誣告。
      」等語（見他卷第14頁），及證人即被告之父林丁宮於本
      院審理時證述：對於告訴人提出告訴係其意思，因為在高
      雄市左營區調解委員會調解成立，經高雄地方法院簡易庭
      核定，告訴人就是不撤回告訴，還一直要告，所以才提出
      告訴等語（見本院卷第102 頁、第103 頁），再酌以上揭
      調解書內容確載有：對造人（即告訴人）放棄其餘民事請
      求權並不追究刑事責任乙節，有該調解書附卷1 份附卷可
      考（見臺灣高雄地方法院檢察署98年度偵續一第57號卷第
      56頁），可知縱認被告確曾於上揭時間對告訴人提出誣告
      之指訴，惟被告並非係單純針對告訴人對被告提出性騷擾
      告訴乙情有所不滿而提出上開告訴，而係因告訴人未依上
      揭調解書之約定撤回告訴，仍對被告堅持訴追一事，誤認
      告訴人此舉係屬誣告之行為，始據上揭97年3 月24日告訴
      狀對告訴人提出誣告告訴，據上，被告該誣告之指訴，顯
      然係因對於事實有所誤認，並非全然虛構或捏造事實入告
      訴人於罪，而意圖使告訴人受刑事處分，自無誣告故意，
      揆諸上揭判例意旨，自不得遽以誣告罪論處。
（三）又如前所述，則無論被告有無起訴意旨所載性騷擾行為，
      均無成立本件誣告罪之可能，是被告有無上揭性騷擾犯行
      乙節，即已無予以審理認定之必要，而檢察官所提上揭相
      關證據，均僅係涉及被告有無性騷擾之情事，則對此部分
      ，本院爰不審酌該相關證據予以認定，附此敘明。
五、綜上所述，被告於前案指訴之犯罪事實，或難認有指訴告訴
    人誣告之情事，或難認有何誣告之犯意，且檢察官所提出之
    證據並無法證明被告有何本件誣告之犯行，此外，復查無其
    他積極證據足資證明被告確有檢察官所指之上開犯行，揆諸
    上揭規定及說明，本案既不能證明被告犯罪，即應為無罪判
    決之諭知。
據上論斷，應依刑事訴訟法第301 條第1 項，判決如主文。
本案經檢察官張媛舒到庭執行職務。
中    華    民    國   100   年    4     月    29    日
                  刑事第十三庭  審判長法  官  黃蕙芳
                                      法  官  陳筱雯
                                      法  官  王參和
以上正本證明與原本無異。
如不服本判決應於收受本判決後10日內向本院提出上訴書狀，並
應敘述具體理由，如未敘述上訴理由者，應於上訴期間屆滿後20
日內補提理由書狀於本院（均須按他造當事人之人數附繕本）「
切勿逕送上級法院」。
中    華    民    國   100    年    4     月    29    日
                                      書記官  葉祝君